【裁判字號】    89,上訴,125
【裁判日期】    890215
【裁判案由】    偽造文書等
【裁判全文】
臺灣高等法院臺南分院刑事判決          八十九年度上訴字第一二五號  Ａ
      上  訴  人
      即  被  告  甲  ○  ○
右上訴人因違反電信法案件，不服臺灣臺南地方法院八十八年度訴字第六三四號中華
民國八十八年十二月七日第一審判決（起訴案號：臺灣臺南地方法院檢察署八十七年
度偵字第一三一九五號），提起上訴，本院判決如左：
      主      文
上訴駁回。
      事      實
甲○○於民國（下同）八十一年間，曾因違反麻醉藥品管理條例罪，經台灣台北地方
法院判處有期徒刑十月確定，已於八十三年八月二十二日執行完畢，猶不知悔改，復
基於意圖為自己不法利益及行使偽造私文書之概括犯意，自八十七年六月二日起至十
月初止，明知000000000號行動電話號碼非其所有（經查為王桂雲所有交由
朱強華持有中，起訴書誤載為朱強華所有），竟自不詳姓名年籍者取得盜拷該行動電
話號碼之行動電話一支，連續多次以電磁方式盜用他人之電信設備，撥通至少八十四
次以上之電話與其友人陳潘春梅及林文睦聯絡通信，以此不正當方式獲取免付電話費
用之不法利益共新台幣（下同）一千九百二十二元，並足以生損害於朱強華，嗣因該
行動電話號碼之持有人朱強華，於八十七年八月間接獲同年七月份電話費用發覺有異
，向中華電信公司台南營運處申告，始由電信警察隊循線查獲。案經交通部電信總局
函請台灣台南地方法院檢察署檢察官偵查起訴。
      理      由
一、訊據上訴人即被告甲○○，固不諱言有為右揭使用拷號碼之行動電話，與其友
    人通信因而獲取利益之事實；惟矢口否認有何行使偽造私文書等犯行，並辯稱：
    該支行動電話係綽號「阿忠」之不詳姓名年籍男子，於八十七年六月底，至其住
    處借款二萬九千元所交付，並表示該借款之償還方式，要以其使用該行動電話之
    電話費中扣抵，及要打電話時始開機，其餘時間不要開機，且毋幫伊接電話，又
    其曾與「阿忠」攜該行動電話至商店修理，斯時亦有他人持行動電話至該店拷貝
    ，容或拷貝錯誤亦有可能云云。經查被告上開自白使用拷號碼行動電話之事實
    ，核與被害人朱強華及證人陳潘春梅，分別在警訊及偵訊中所供述之情節相符，
    並有行動電話帳務及營運管理系統國內及國際長途話費清單（紅筆打勾處乃為被
    告所撥打之部分）、嫌疑人盜用門號通話情形分析表、及被害人朱強華之申告書
    各一份在卷可稽。次查被告苟真有借款予「阿忠」，縱不知「阿忠」之真實姓名
    年籍為何，至少亦應知道如何與之聯絡，否則其債權如何保障，茲被告迄今既未
    能提出該「阿忠」之真實年籍資料，供法院查證以實其說，則是否有「阿忠」其
    人已足啟人疑竇，且「阿忠」者倘有錢可代繳該支行動電話之電話費帳單，自應
    有錢可以還債，又何必大費周章拿行動電話予被告使用再以通話費用來抵債，凡
    此益見被告該辯解與常理有違。再就被告在偵查中先稱其於八十七年六月底交付
    借款予「阿忠」，同時取得該電話，嗣經公訴人諭知要其提出借款證明後，始改
    辯稱係於同年七月初方借款收受電話，並舉其妻邱玉英之台南區中小企業銀行永
    康分行之活期儲蓄存款存摺明細影本二紙為證等情觀之，因被告自八十七年六月
    二日及三日即曾以該電話與陳潘春梅通信聯絡，既有電信警察黃立易提供之被盜
    用行動電話八十七年六月份之通聯紀錄在卷可考，嗣至原審中則又翻異前詞稱係
    八十七年五、六月間借錢予「阿忠」云云，是由被告對於究竟有無借款予「阿忠
    」，何時借款，如何借款等之供詞，既前後反覆不一交代不清，益顯被告所謂借
    款予「阿忠」云者，要屬臨訟杜撰之詞無疑。又被告既自承其僅於對外撥打電話
    時方開機使用，其餘時間皆關機不接電話，更與一般使用行動電話方式不符，因
    被告既有行動電話，應知接行動電話並不計費，然若遇有來電時，會與被盜拷之
    行動電話同時振鈴，容易被人發現有盜用電話之情，故盜用者多只在對外撥打電
    話時方開機使用，平常並不用來接聽來電，雖被告稱因不知該行動電話號碼，及
    因「阿忠」交代不用幫接電話，其始不接電話云云，然因是否真有「阿忠」其人
    已如上述，且被告欲得知行動電話號碼並非難事，況目前行動電話大多有來電顯
    示或過濾電話等功能，被告對於自己的來電仍可以選擇性接聽，並非非得關機始
    得不接「阿忠」者之電話，是被告此辯解仍難認屬實情。至被告另稱容係送修行
    動電話時，通訊行老板拷貝錯誤乙節，因證人即國耀通訊聯盟維修人員蔣志賢，
    已在原審結證稱：於八十七年七月間沒有幫被告及「阿忠」維修過行動電話，也
    沒有幫客人拷貝過行動電話或複機，且維修時通常只會發生手機拿錯之情形，不
    太可能把別人的號碼拷貝到他人之手機內等語甚詳，並庭呈上開月分之該店行動
    電話維修紀錄表一分為憑（經原審審閱後交還），再參以另證人即八十七年二月
    底至五月底間，經被害人朱強華同意出借上開行動電話之合法持有人金德民，在
    原審亦證稱：伊沒有拿上開行動電話去修理或借人、拷貝，亦沒有拿給伊太太去
    國耀通訊聯盟拷貝等語屬實，是被告該所謂拷貝錯誤云者亦非有據，難為其有利
    之證明，被告於持有該行動電話之初，應已知悉該電話係盜拷自他人之行動電話
    號碼，益信而有徵。綜上各情，參互觀之，足認被告前開所辯，核屬畏罪卸責之
    詞，無足取信。本件事證已臻明確，被告之犯行洵堪認定，應予依法論科。
二、按行動電話手機（話機）之電子序號及內碼等，係手機製造廠商及行動電話通信
    業者（如中華電信公司等）方有權（或授權他人）製作，將之輸錄於行動電話手
    機之電腦電磁紀錄內，供行動電話通信業者之電腦網路交換控制中心比對查核，
    以決定是否准許該手機使用者通信之用，合於永續狀態中表示一定用意證明之刑
    法文書概念，自屬刑法第二百二十條第二項之準私文書。而電信法第五十六條第
    一項之意圖為自己或第三人不法之利益，以有線、無線或其他電磁方式，盜接或
    盜用他人電信設備通信罪，並不限於以盜拷他人行動電話之序號、內碼等資料於
    自己之手機內，為盜用之唯一方式，其他諸如利用他人住宅內之有線電話，盜打
    他人電話為通信行為；或竊取他人之行動電話手機，進而為盜打通信之行為等，
    皆成立本罪，則犯本罪不以行使偽造準私文書罪之要件為必要，二罪間之犯罪構
    成要件並非同一（八十八年一月十九日最高法院八十八年度第一次刑事庭會議紀
    錄可資參照）。核被告明知係盜拷他人享有使用權之行動電話之序號、內碼等資
    料於內之行動電話手機（非自己偽造），而持以行使之盜用行為，係犯刑法第二
    百十六條、第二百二十條第二項、第二百十條之行使偽造準私文書罪，及電信法
    第五十六條第一項之罪。其以一行為同時觸犯上開二罪名，應依想像競合犯之例
    ，從一較重之行使偽造準私文書罪處斷。其行使偽造準私文書罪之犯行，雖未為
    起訴書所論列，惟因與已起訴之違反電信法事實，具有想像競合犯之裁判上一罪
    關係，為起訴效力所及，本院自應依法併以審究。其先後多次犯行，時間緊密，
    犯罪構成要件相同，顯係基於概括犯意反覆為之，應依連續犯規定以一罪論。又
    其曾有前開犯罪事實欄所載之犯罪前科，不惟已為其所自承，並有其刑案資料查
    註紀錄表在卷可佐，其於有期徒刑執行完畢後五年內再犯本罪，應依累犯規定加
    重其刑。原審本於同上之見解，適用電信法第五十六條第一項，刑法第十一條前
    段、第五十六條、第二百十六條、第二百二十條第二項、第二百十條、第五十五
    條、第四十七條，並審酌被告之素行、犯罪之動機、目的、手段、所生損害、所
    得利益、及其犯後態度等一切情狀，對其量處有期徒刑三月，以資懲儆。經核認
    事用法並無不合，量刑亦稱妥適。被告上訴意旨，否認犯罪，指摘原判決不當，
    為無理由，應予駁回。
三、據上論斷，應依刑事訴訟法第三百六十八條，判決如主文。
本案經檢察官蘇南桓到庭執行職務。
中    華    民    國      八十九      年      二      月      十五      日
                                  臺灣高等法院臺南分院刑事第五庭
                                      審判長法官  楊    省    三
                                            法官  蘇    重    信
                                            法官  林    永    茂
右正本證明與原本無異。
如不服本判決，應於判決送達後十日內向本院提出上訴狀，其未敘述理由者並應於提
出上訴狀後十日內向本院補提理由書（應附繕本)。
                                      法院書記官  楊    清    旺
中    華    民    國      八十九      年      二      月      十六      日
附錄：本判決論罪科刑法條
刑法第二百十六條：行使第二百十條至第二百十五條之文書者，依偽造、變造文書或
                  登載不實事項或使登載不實事項之規定處斷。
刑法第二百十條：偽造、變造私文書，足以生損害於公眾或他人者，處五年以下有期
                徒刑。


司法院資訊處製作；財團法人民間司法改革基金會備份。
